臺北高等行政法院裁定
　　　　　　　　　　　　　　　　93年度訴字第03156號
原　　　告　甲○○
被　　　告　財政部臺灣省北區國稅局
代　表　人　許虞哲（局長）住同上
　　　　　　　　　　　　　送達.
上列當事人間因贈與稅事件，原告不服財政部中華民國93年7月
27日台財訴字第09300286040號訴願決定，提起行政訴訟。本院
裁定如下︰
　　主  文
原告之訴駁回。
訴訟費用由原告負擔。
　　理  由
一、按提起撤銷訴訟，應先經合法之訴願程序，而起訴不合程式
    或不備其他要件，無可補正者，行政法院應以裁定駁回之，
    此觀諸行政訴訟法第4條第1項及第107條第1項第10款之規定
    甚明。又「官署於受理訴願時，應先從程序上加以審核，合
    於法定程序者，方能進而為實體上之審理。其不合法定程序
    而無可補正者，即應予以駁回。」行政法院（現改制為最高
    行政法院）著有49年判字第1號判例可參。再「納稅義務人
    對於核定稅捐之處分如有不服，應依規定格式，敘明理由，
    連同證明丈件，依左列規定，申請復查：一、依核定稅額通
    知書所載有應納稅額或應補徵稅額者，應於繳款書送達後，
    於繳納期間屆滿翌日起算30日內，申請復查。」為稅捐稽徵
    法第35條第1項第1款所明定。財政部67年2月11日臺財稅第
    30907號函說明二後段：「納稅義務人既已依遺產及贈與稅
    法第31條第1、2項規定，在稽徵機關送達核定納稅通知，對
    核定應納稅額或補徵稅額並無不服，僅對應繳稅額有困難而
    於納稅期限內，申請稅捐機關核定延期繳納，如已超過稅捐
    稽徵法35條規定申請復查之期限，自不得再行申請復查。」
    而「按稅捐稽徵法第35條第1項第1款規定申請復查應於繳款
    書送達後，於繳納期限屆滿翌日起算30日內為之，該期間為
    法定不變期間。而遺產及贈與稅法第30條規定，除有延期繳
    納外，尚有分期繳納等方式，如認准予延期繳納其復查期間
    自延期後期間屆滿翌日起算，而非自原繳納期間屆滿翌日起
    算，則同一行政救濟，將因有無申請延期繳納稅款而有所不
    同之申請復查期間，對准分期繳納者，其申請復查期間更難
    以起算，顯違租稅公平原則，故應認申請復查之不變期間，
    不因准予延期繳納而當然有所展延始較合理，財政部67年2
    月11日台財稅第30907號函所稱延期繳納已逾申請復查期限
    不得再行申請復查，與上開規定尚無不合。」（最高行政法
    院92年判字第1298號判決參照）。
二、本件原告之父游文壽 (民國（下同）90年10月9日死亡)，於
    90年8月16日將所有之臺北市○○區○○段3小段265號土地
    返還請求權贈與其子即原告，被告以上開行為核屬遺產及贈
    與稅法第4條規定之贈與行為，被繼承人游文壽未依遺產及
    贈與稅法第24條第1項之規定，於贈與之日起30內辦理贈與
    稅申報，乃依查得資料核定贈與總額為新台幣（下同）
    35,768,250元，贈與淨額為34,768,250元，對原告及其他繼
    承人補徵贈與稅額10,317,665元，此稅額繳款書繳納期間為
    92 年5月11日至92年7月10日，並於92年4月28日合法送達，
    有上開繳款書及郵局之雙掛號回執影本附原處分卷 (第116
    頁及第120頁)可稽，其復查期間應自繳款期間屆滿之翌日，
    即92年7月11日起算30日至同年8月9日，因該日為星期六，
    故順延至同年8月11日始屆期，原告遲至92年10月1日始申請
    復查，此有蓋有被告收件戳章之復查申請書（北區國稅局
    0000000000號）附原處分卷 (第127頁)可稽，已逾30日之法
    定不變期間，申請復查並不合法，其進而提起訴願自亦不合
    法，訴願決定駁回其訴願，並無不合，原告未經合法訴願程
    序而提起本件訴訟，起訴不備其他合法要件，起訴不合法，
    自應駁回。
三、原告雖另主張按「主旨：贈與稅納稅義務人，既已依法申請
    核准延期繳納，如已逾申請復查之期限，自不得再依稅捐稽
    徵法第35條規定申請復查。說明：本案納稅義務人既已依遺
    產及贈與稅法第30條第1、2項之規定，在稽徵機關送達核定
    納稅通知書後，對核定應納稅額或補徵稅額並無不服，僅對
    應繳稅額確有困難而於納稅期限內申請稽徵機關核定延期繳
    納，如已超過稅捐稽徵法第35條規定申請復查之期限，自不
    得再行申請復查。」、「本部67年2月11日台財稅第30907號
    函說明二後段：『納稅義務人既已依遺產及贈與稅法第30條
    第1、2項之規定，在稽徵機關送達核定納稅通知書後，對核
    定應納稅額或補徵稅額並無不服，僅對應繳稅額確有困難而
    於納稅期限內，申請稽徵機關核定延期繳納，如已超過稅捐
    稽徵法第35條規定申請復查之期限，自不得再行申請復查。
    』係指對於應徵稅額並無不服，僅因繳納稅額確有困難，而
    申請延期繳納者而言。其如對應納稅額亦有所不服，即不在
    該函解釋不得申請復查之範圍以內。」財政部67年2月11 日
    台財稅第30907號函及財政部75年3月7日台財稅第7521952號
    函（下稱系爭函釋）分別作有解釋。訴願理由以系爭函釋為
    基礎，認為依遺產及贈與稅法第30條規定申請延期繳納時，
    其繳納期間屆滿之復查期限之計算，應以原繳款書繳納期間
    之期限為準，顯與法條文義解釋不合；該函釋對人民權利之
    行使，復增加法律所無之限制，該函釋應屬無效之違法函釋
    。就稅捐稽徵法第35條第1項第1款規定而言，其僅謂「繳納
    期間屆滿」，並未就是否延期加以區分，又依遺產及贈與稅
    法第30條條文以觀，人民依法申請延期並獲核准時，其繳納
    期限當然隨之延長，故當其依稅捐稽徵法第35條申請復查時
    ，該所謂「繳納期間屆滿」之期限，亦應隨之延長。故就法
    條文義解釋而言，如有申請延期，並不應以原繳納期限屆滿
    日為復查不變期間之起算日，而應依延期之繳納期限為準，
    始符合法條文義。系爭函釋，實已違反法律規定，並有違法
    律保留原則、平等原則，適用系爭函釋之結果，亦同時造成
    對人民訴願權之不當限制，而屬違憲。原告於92年7月10 日
    向被告所屬之三重稽徵所申請延長繳納，該所並於92年7 月
    3日以北區國稅三重一字第092102879號函核准繳納期限延至
    92年9月15日，故本件復查期限應自92年9月16日起算30日，
    至同年10月15日始行屆滿，原告於同年9月30申請復查，並
    未逾法定期間，被告未就實體理由加以審酌即以復查已逾法
    定期間駁回，實屬違法之行政處分云云。惟查原告雖曾於92
    年7月1日依遺產及贈與稅法第30條第1項規定申請延期2個月
    繳納，並經被告同意延期繳款日至92年9月15日，然依其申
    請書 (原處分卷第117頁)所載，原告係因贈與稅額較鉅，繳
    納確有困難，請求延期2個月，並無對稅額表示不服，依照
    首揭說明，其復查期間仍應自繳款期間屆滿之翌日，即92年
    7月11日起算，不因被告之准予延期繳納而受影響。原告此
    部分之主張並不足採。
四、從而，本件原告申請復查逾期，未經合法訴願程序進而提起
    本件撤銷訴訟，揆諸首揭說明，起訴不合法，應予駁回。又
    本件訴訟既不合法，其實體上之主張及陳述，自無庸審酌，
    均併此敘明。
五、依行政訴訟法第107條第1項第10款、第104條、民事訴訟法
    第95條、第78條，裁定如主文。
中    華    民    國    94     年     6    月    20   日
                        第一庭審判長法  官 姜素娥
                                    法  官 陳秀
                                    法  官 吳東都
上為正本係照原本作成。
如不服本裁定，應於送達後10日內向本院提出抗告狀（須按他造
人數附繕本）。
中    華    民    國    94     年     6    月    20   日
 　　  　　　　　　　    　         書記官 李金釵
